臺灣桃園地方法院民事裁定　　　　　　　　100年度抗字第4號
抗　告　人　石珮瑛
相　對　人　周蓮茹
上列當事人間聲請本票裁定事件，抗告人對於民國99年12月6 日
本院簡易庭司法事務官所為99年度司票字第5763號裁定提起抗告
，本院裁定如下：
    主  文
抗告駁回。
抗告程序費用新台幣壹仟元由抗告人負擔。
    理  由
一、本件抗告意旨略以：相對人係抗告人之夫廖金山公司之業務
    人員，如原裁定附表所示之本票4 紙（下稱系爭本票），係
    相對人之夫林志剛於民國99年10月13日夥同二位不明人士聲
    稱代理相對人要求與廖金山一同協商，協商內容略以：因經
    相對人招攬之客戶，渠等投資之部分款項尚未如期回收，林
    志剛為安撫客戶，且讓廖金山有時間處理投資款項回收事宜
    ，即要求抗告人簽發系爭本票，同時由林志剛於該日簽署1
    份說明書為證，說明系爭本票非債務關係，僅係保障先前廖
    金山開立予客戶之面額新臺幣1,200 萬元之本票，且載明若
    屆時如數兌現給客戶的本票，則系爭本票自動廢除不得要求
    兌現；又林志剛自行口頭承諾，不會將系爭本票提示裁定，
    只是拿回去給客戶看，讓相對人對客戶好交代。詎相對人嗣
    並未取回客戶所持有廖金山簽立之本票，且客戶亦未做本票
    權利移轉之授權或程序，相對人竟在未告知抗告人且未提示
    系爭本票情形下，逕自持系爭本票聲請原裁定，著實有違當
    初協議之約定，亦有詐欺之嫌及不當得利之實。為此，爰提
    起抗告，並聲明：原裁定廢棄等語。
二、按執票人向本票發票人行使追索權時，得聲請法院裁定後強
    制執行，票據法第123 條定有明文。次按本票執票人，依票
    據法第123 條規定，聲請法院裁定許可對發票人強制執行，
    性質上係屬非訟事件，此項聲請之裁定及抗告法院之裁定，
    僅依非訟事件程序以審查強制執行許可與否，並無確定實體
    上法律關係存否之效力，如發票人就票據債務之存否有爭執
    時，應由發票人另提起確認之訴，以資解決（最高法院56年
    台抗字第714 號、57年台抗字第76號判例要旨參照）。又免
    除作成拒絕證書之本票，執票人聲請裁定准予強制執行時，
    毋庸提出已為付款提示之證據。票據債務人如主張本票未經
    執票人提示，依票據法第124 條準用同法第95條但書之規定
    ，應由其負舉證之責（最高法院84年度台抗字第22號裁定意
    旨參照）。
三、經查，相對人主張其執有抗告人所簽發免除作成拒絕證書之
    系爭本票，屆期為付款之提示，未獲付款，依票據法第123
    條之規定，聲請裁定許可強制執行等情，已據其提出系爭本
    票為證，原審裁定准許系爭本票強制執行，即無不合。至抗
    告意旨雖辯稱：伊與相對人間並無本票債務關係，系爭本票
    僅為保證票據，相對人並未取得系爭本票之債權等語，惟縱
    認抗告人上開辯解屬實，亦係抗告人與相對人間實體上法律
    關係之爭執問題，依上開規定及最高法院判例意旨，應由抗
    告人另行提起訴訟，以資解決，非本件非訟程序所得審究。
    又按本票全部或一部不獲付款，或無從為付款提示時，執票
    人應請求作成拒絕證書證明之；發票人或背書人，得為免除
    作成拒絕證書之記載。發票人為前項記載時，執票人得不請
    求作成拒絕證書而行使追索權；本票上雖有免除作成拒絕證
    書之記載，執票人仍應於所定期限內，為付款之提示，但對
    於執票人主張未為提示者，應負舉證之責，此觀票據法第12
    4 條準用第86條第1 項、第94條第1 項、第2 項前段及第95
    條之規定自明。準此，本件抗告人既抗辯稱：系爭本票執票
    人即相對人未為提示云云，依法其自應就此有利於己之事實
    負舉證責任，惟抗告人迄未提出任何積極事證以實其說，僅
    空言以前詞為抗辯，自難採信。從而，本件抗告意旨求予廢
    棄原裁定，為無理由，應予駁回。
四、據上論結，本件抗告為無理由，依非訟事件法第46條、第21
    條第2 項、第24條第1 項，民事訴訟法第495 條之1 第1 項
    、第449 條第1 項、第95條、第78條，裁定如主文。
中    華    民    國   100    年    2     月    24    日
                民事第一庭  審判長法  官  郭琇玲
                                  法  官  陳振嘉
                                  法  官  魏于傑
上為正本係照原本作成。
本裁定除以適用法規顯有錯誤為理由外，不得再抗告。如提起再
抗告，應於收受後10日內委任律師為代理人，向本院提出再抗告
狀，並繳納再抗告費新台幣一千元。
中    華    民    國   100    年    2     月    25    日
'                                 書記官  黃瓊儀